【裁判字號】    99,抗,709
【裁判日期】    990810
【裁判案由】    偽造文書
【裁判全文】
臺灣高等法院臺中分院刑事裁定           99年度抗字第709號
抗  告  人  甲○○
即自訴人
被      告  臺中市政府都市計畫課
代  表  人  乙○○  址同上
上列抗告人因偽造文書案件，不服臺灣臺中地方法院中華民國99
年5 月31日所為之裁定（99年度自字第28號），提起抗告，本院
裁定如下：
    主  文
抗告駁回。
    理  由
一、抗告意旨如抗告狀所載。（如附件）
二、原裁定略以：本件原審所為命補正委任律師為自訴代理人之
    裁定，係屬判決前關於訴訟程序之裁定，法律並無得抗告之
    特別規定，依法不得對之提起抗告，從而抗告人即自訴人甲
    ○○對於不得抗告之裁定提起抗告，為法律上不應准許，自
    應以裁定駁回等語。
三、按提起自訴，應委任律師行之；自訴人未委任律師為代理人
    ，法院應定期間以裁定命其委任代理人；逾期仍不委任者，
    應諭知不受理之判決，刑事訴訟法第319條第2 項、第329條
    第2 項分別定有明文。又對於判決前關於管轄或訴訟程序之
    裁定，不得抗告；原審法院認為抗告不合法律上之程式或法
    律上不應准許，或其抗告權已經喪失者，應以裁定駁回之，
    刑事訴訟法第404條前段及第408條第1 項前段亦分別定有明
    文。
四、經查：
  (一)刑事訴訟法關於自訴程序之部分規定，於民國92年1月14 日
    修正，同年9月1日施行，修正施行後之刑事訴訟法增定第31
    9條第2項：「自訴之提起應委任律師行之。」之規定，採強
    制委任律師為代理人之自訴制度，主要目的亦係在保護被害
    人權益，因本法第161條、第163條等條文修正施行後，刑事
    訴訟改以「改良式當事人進行主義」為原則，強調自訴人舉
    證責任之同時，若任由無相當法律知識之被害人自行提起自
    訴，無法為適當之陳述，極易敗訴，是立於平等及保障人權
    之出發點，並避免自訴人濫行自訴或不重視其訴訟，特增設
    該條項之規定，使於公訴案件中，檢察官在審判期日所得為
    ，例如論告、辯論等訴訟行為，均應委由與檢察官同具相當
    法律知識之律師所任之自訴代理人為之，此觀諸前揭修正之
    刑事訴訟法第319條第2項之立法意旨自明。
  (二)本件抗告人於99年5 月24日以臺中市政府都市計劃課涉嫌偽
    造文書案件，向原審法院提出自訴，而抗告人向原審法院提
    起自訴案件時，本應依刑事訴訟法第319條第2項規定委任律
    師為自訴代理人，惟抗告人並未依法委任律師為代理人，經
    原審於99年5 月31日裁定命抗告人補正委任律師為自訴代理
    人，抗告人並未遵期補正，卻於99年6 月14日就該補正裁定
    提起抗告，原審乃以抗告人對於不得抗告之前揭裁定提起抗
    告，為法律上不應准許，而裁定駁回之，經核尚無違誤。抗
    告人猶執前詞提起抗告，指摘原裁定不當，為無理由，應予
    駁回。
據上論結，應依刑事訴訟法第412條前段，裁定如主文。
中    華    民    國    99    年     8     月    10   日
            刑事第五庭  審判長法  官  趙  春  碧
                              法  官  賴  恭  利
                              法  官  何  秀  燕
以上正本證明與原本無異。
不得再抗告。
                              書記官  郭  振  祥
中    華    民    國    99    年     8     月    10   日

司法院資訊處製作；財團法人民間司法改革基金會備份。
